行　政　法　院　判　決　　　　　　　　　　　　　八十七年度判字第二○五五號
　　原　　　告　白犀企業有限公司
　　　　　　　　　　　　　　　.
　　代　表　人　甲○○
　　被　　　告　財政部臺北市國稅局
右當事人間因營利事業所得稅事件，原告不服行政院中華民國八十七年五月十六日台
八七訴字第二三八二九號再訴願決定，提起行政訴訟。本院判決如左︰
　　主  文
原告之訴駁回。
　　事  實
緣原告八十二年度營利事業所得稅結算申報，列報營業費用新台幣（下同）一一、三
一二、七七九元，全年虧損五二四、四○五元。被告初查，以其營業費用部分虛報運
費、郵電費、廣告費、什費、樣品費及包裝印刷費合計六、四八○、四八五元，應予
剔除，另支付七六三、二九三元未依規定取得憑證，乃核定全年所得額為四、四一九
、六四七元，除發單課徵當年度營利事業所得稅一、○九四、九一二元外，並以其本
年度虛列營業費用，短報所得額，按所漏稅額處以一倍罰鍰一、○九四、九○○元，
未依法取得憑證部分，按未取得憑證總額處百分之五罰鍰三八、一六四元，合計罰鍰
一、一三三、○六四元。原告不服，就虛列營業費用六、四八○、四八五元、租金支
出及罰鍰部分，申經復查結果，除准予追認運費一四五、六○○元、郵電費六三、八
七八元、廣告費八八、○○○元及什費七三、三六八元即追認營業費用三七○、八四
六元，變更核定全年所得額為四、○四八、八○一元，罰鍰則准予追減八八、七六○
元。原告仍未甘服，就虛列營業費用及罰鍰部分，訴經財政部訴願決定，除原處分關
於違反稅捐稽徵法第四十四條規定罰鍰部分撤銷外，其餘訴願駁回。原告就虛列營業
費用、租金支出及罰鍰部分，向行政院提起再訴願，亦遭駁回，原告仍未甘服，乃向
本院提起行政訴訟。茲摘兩造訴辯意旨如次：
原告起訴意旨及補充理由略謂：一、該案之爭執標的乃佣金認定問題，本公司乃殷實
商號，從未及逃漏稅情事，本案有關稅負爭執，本公司深感遺憾。惟公義仍須辯明
，敬請貴院詳察。二、本公司所支付之佣金，係按出口貨物總價二○計算，均有合
法憑證可稽（有關會計憑證及各項證明均附於訴願書內）。三、Franco Hassan 君
係一仲介商，絕非該出口商之股東或員工，其預定本年十月十五日左右專程來台向貴
院提供必要之澄清，故敬請貴院排定日期，以利證據之調查及貴院裁判。檢附八十二
年度本公司銷售此出口廠商之進貨、銷貨、佣金之明細表一份「內容、、產品
為本公司尋求廠商供應出口，方提高毛利，餘為Franco Hassan 君自尋工廠確定報價
後由本公司品檢後出口作業。綜合八十二年度未扣佣金前毛利為三五。此產品為一
般禮品（筆類）非專業特殊開發產品，如未含佣金在內，本公司實難有如此高之毛利
。四、本公司負責人甲○○八十二年度二次出差香港，均未報支差旅費及交際費。另
申報書內將進項稅額列為其他收入，在在可佐證，本公司會計人員確實非專業作帳人
員。懇請准予依稅捐稽徵法第四十八條之二「情節輕微者，得減輕或免于處罰。」五
、有關原處分機關所提，營業費用部分虛報之科目及數據本公司確為帳上所載之事實
，唯另有下列事實確一再不被接受考量即交際費、差旅費、折舊等帳上與申報書上之
金額均為零，另將進項稅之退稅申報為其他收入等等，可證實本公司經辦會計確為不
懂及非專業，並非具有某種動機而故意或蓄意犯法之行為，懇請鈞院能依所得稅法第
四十八條之二之規定從懲處。六、佣金部分，系爭原處分機關壹項內(二)「．．．其
支付對象係原告之國外進口商，為原告八十五年十二月三日復查申請補充理由書所自
述，而Franco Hassan 君於西元一九九六年十一月十九日回函之用紙列印有原告之國
外進口商SIPEC SRL 公司名稱，再訴願時所檢附傳真信函亦僅明原告款對象為歐
洲人民，尚難證明其非原告之國外進口商．．．」本公司在復查之階段，復查人員對
出之水單上未列出戶名，質疑該戶有可能為本公司之相關人所有，經本公司於八十
六年十月二十三日不斷申請透過第一銀行、上海商業銀行發文請日內互瑞士銀行能回
覆相關證明，而該行為保護客戶權益，最終僅肯證明該帳戶為一歐洲人士所有。嗣後
原處分機關要求本公司應提供收據，經與仲介人Franco Hassan 君聯繫，告之出口予
SIPEC SRL 公司之八十二年度佣金我方政府要求提出收據證明，隨即收到Franco Has
san 君以SIPEC SRL 公司用紙，並經其本人具名之收據，然原處分機關不應依此認定
佣金支付對象即為國外進口商，亦不應認定Franco Hassan 君為該進口商之人員。七
、自本公司訴求復查、訴願、再訴願一再被駁回，面臨往後八十三年、八十四年、八
十五年、八十六年及目前八十七年均還在支付仲介人Franco Hassan 君佣金之事實，
以致懇求Franco Hassan 君此次行政救濟務必來台作證，以上實為一切作業之過程。
懇請鈞院明鑒，(一)請撤銷財政部第000000000號之決定。(二)准追認佣金支出
三、一二八、八七五元，以符事實。(三)請免罰漏稅額一倍之罰鍰等語。
被告答辯意旨略謂︰本件行政訴訟意旨有二，茲分別論述如次：壹、虛列營業費用及
罰鍰部分：一、按「營利事業所得之計算，以其本年度收入總額減除各項成本費用、
損失及稅捐後之純益額為所得額。」、「納稅義務人已依本法規定辦理結算申報，但
對本法規定應申報課稅之所得額有漏報或短報情事者，處以所漏稅額兩倍以下之罰鍰
。」分別為行為時所得稅法第二十四條及第一百十條第一項所明定。二、本部分原告
不服本局就營業費用之初查核定，補附運費、郵電費、廣告費、什費支出帳證，以因
會計人員處理錯誤，將其支付國外佣金支出三、一二八、八七五元誤列於運費科目，
有出口報單、銀行匯出匯款證明書、銷售統一發票等相關資料可稽云云，申經復查決
定，以經核對原告補提示之帳證，有關虛列費用部分，其中運費一四五、六○○元、
郵電費六三、八七八元、廣告費八八、○○○元、什費七三、三六八元，合計金額三
七○、八四六元所稱有支付事實尚可採信，准予追認，並變更罰鍰為一、○○二、二
○○元；至佣金支出與運費屬不同類目之科目，性質顯不相同，依原告運費科目記載
，除報關之運費外，皆屬國內運輸費用，金額合計一、七九六、三四五元，並無原告
所稱國外佣金支出三、一二八、八七五元誤列於運費情事，且查系爭國外佣金支出，
支付對象為原告向其進貨之國外進口商，依行為時營利事業所得稅查核準則第九十二
條第五款第三目規定，應不予認定；乃未准變更。原告就虛列費用部分，以其會計人
員不諳法令，致有科目誤列情事，應予轉正，豈可剔除並處以罰鍰，國外佣金支付對
象為Franco Hassan 君，如無其居間仲介，產品無法順利銷售，故按出口貨物總價百
分之二十作為佣金，有銀行匯款資料及領受人回函可稽，依行政院台八十三訴字第二
五七二三號決定書意旨應予認列云云，訴經財政部訴願決定除持與本局相同之論見外
，並以原告列報運費支出金額五、八九九、七○九元，與其帳載金額一、七九六、三
四五元，差異四、一○三、三六四元，因與原告主張會計人員誤將國外佣金支出三、
一二八、八七五元列報為運費支出金額不符，且按國外佣金支出與運費支出性質完全
不同，帳載運費支出內容均屬國內運輸費用，所訴上開差異金額係帳務處理錯誤造成
，尚不足採。至罰鍰部分，原告當年度列報運費、郵電費、廣告費、雜費、樣品費、
包裝印刷費等六項營業費用九、九七四、○三九元，除與帳載金額不符外，其帳載金
額亦與其實際付款金額不符，而其他非屬上開六項營業費用則無此情形，原告既無法
就其列報金額與實際付款金額之差異，提示付款事實之事證供核，本局以虛列費用處
理，依行為時所得稅法第一百十條第一項規定按所漏稅額處一倍罰鍰一、○○二、二
○○元，並無不當，遂駁回其訴願。原告仍執前詞，訴經行政院再訴願決定除持與本
局相同之論見外，並以原查剔除虛列營業費用六、四八○、四八五元部分，本局業已
追認部分費用三七○、八四六元，茲原告復就虛列營業費用六、四八○、四八五元爭
執，就該已追認三七○、八四六元部分，並無損害原告權利或利益之處分存在，不得
據以提起再訴願。至其餘未准認列部分，原告未提出其他帳證供核，自無足採。至系
爭國外佣金支出是否誤列為運費，無法證實，且其支付對象係原告之國外進口商，為
原告八十五年十二月三日復查申請補充理由書所自述，而Franco Hassan 君於西元一
九九六年十一月十九日回函之用紙列印有原告之國外進口商SIPEC SRL 公司名稱，再
訴願時所檢附傳真信函亦僅明原告匯款對象為歐洲人民，尚難證明其非原告之國外
進口商，所訴核無足採，駁回其再訴願。原告仍執前詞爭執，仍難認為有理由。貳、
租金支出部分：一、按「再訴願為訴願之繼續程序，未經提起訴願者，不得提起再訴
願。」為訴願法第三條所明定。二、本部分原告八十二年度營利事業所得稅結算申報
，並未申報租金支出，本局亦未予調整，原告以本局核定其負責人之租賃所得，相對
亦應承認其租金支出云云，申經復查結果，以原告並未檢附支付憑證，乃未准變更，
原告並未據以提起訴願，其逕行提起再訴願，於法不合，應不受理。再訴願決定駁回
，經核並無不合。綜上論述：原處分及所為復查、訴願、再訴願決定並無違誤，請駁
回原告之訴等語。
　　理  由
按營利事業所得之計算，以其本年度收入總額減除各項成本費用、損失及稅捐後之純
益額為所得額，為行為時所得稅法第二十四條所規定。納稅義務人已依本法規定辦理
結算申報，但對本法規定應申報課稅之所得額有漏報或短報情事者，處以所漏稅額兩
倍以下之罰鍰，復為行為時所得稅法第第一百十條第一項所明定。本件原告不服被告
就營業費用之初查核定，補附運費、郵電費、廣告費、什費支出帳證，以因會計人員
處理錯誤，將其支付國外佣金支出三、一二八、八七五元誤列於運費科目，有出口報
單、銀行匯出匯款證明書、銷售統一發票等相關資料可稽云云，申經復查決定，以經
核對原告補提示之帳證，有關虛列費用部分，其中運費一四五、六○○元、郵電費六
三、八七八元、廣告費八八、○○○元、什費七三、三六八元，合計金額三七○、八
四六元所稱有支付事實尚可採信，准予追認，並變更罰鍰為一、○○二、二○○元；
至佣金支出與運費屬不同類目之科目，性質顯不相同，依原告運費科目記載，除報關
之運費外，皆屬國內運輸費用，金額合計一、七九六、三四五元，並無原告所稱國外
佣金支出三、一二八、八七五元誤列於運費情事，且查系爭國外佣金支出，支付對象
為原告向其進貨之國外進口商，依行為時營利事業所得稅查核準則（以下簡稱查核準
則）第九十二條第五款第三目規定，應不予認定；乃未准變更。原告就虛列費用部分
，以其會計人員不諳法令，致有科目誤列情事，應予轉正，豈可剔除並處以罰鍰，國
外佣金支付對象為Franco Hassan 君，如無其居間仲介，產品無法順利銷售，故按出
口貨物總價百分之二十作為佣金，有銀行匯款資料及領受人回函可稽，依行政院台八
十三訴字第二五七二三號決定書意旨應予認列云云，訴經財政部訴願決定除持與原處
分相同之論見外，並以原告列報運費支出金額五、八九九、七○九元，與其帳載金額
一、七九六、三四五元，差異四、一○三、三六四元，因與原告主張會計人員誤將國
外佣金支出三、一二八、八七五元列報為運費支出金額不符，且按國外佣金支出與運
費支出性質完全不同，帳載運費支出內容均屬國內運輸費用，所訴上開差異金額係帳
務處理錯誤造成，尚不足採。至罰鍰部分，原告當年度列報運費、郵電費、廣告費、
雜費、樣品費、包裝印刷費等六項營業費用九、九七四、○三九元，除與帳載金額不
符外，其帳載金額亦與其實際付款金額不符，而其他非屬上開六項營業費用則無此情
形，原告既無法就其列報金額與實際付款金額之差異，提示付款事實之事證供核，原
處分以虛列費用處理，依行為時所得稅法第一百十條第一項規定按所漏稅額處一倍罰
鍰一、○○二、二○○元，並無不合，遂駁回其訴願，經核並無違誤，原告請求撤銷
財政部上開訴願決定，難謂有理由。又原查剔除虛列營業費用六、四八○、四八五元
部分，原處分業已追認部分費用三七○、八四六元，其餘未准認列部分，原告未提出
其他帳證供核，自無足採。至系爭國外佣金支出是否誤列為運費，無法證實，且其支
付對象係原告之國外進口商，為原告八十五年十二月三日復查申請補充理由書所自述
，而Franco Hassan 君於西元一九九六年十一月十九日回函之用紙列印有原告之國外
進口商SIPEC SRL 公司名稱，再訴願時所檢附傳真信函亦僅明原告匯款對象為歐洲
人民，尚難證明其非原告之國外進口商。原告請求本院排定日期，調查證據，證明系
爭國外佣金支付對象為Franco Hassan ，且Franco Hassan 為一仲介商，絕非原告之
國外進口商，或該進口商股東或員工云云。惟查原告聲請調查證人所欲證明之事實，
與原告八十五年十二月三日復查申請補充理由書所自述之事實不符，難以採信，自無
調查之必要。至原告自八十三年以後支付Franco Hassan 之款項，是否得以佣金認列
，應依原告各年度帳載及證據認定，併與指明。又原告是否得因其會計人員專業能力
不足，帳載錯誤，而依稅捐稽徵法第四十八條之二第一項規定減輕或免予處罰，核屬
行政裁量之範圍，尚非原處分違法問題。又本件原告並未就租金支出部分提起行政訴
訟，亦併予指明。綜上所述，本件原告起訴意旨難謂有理由，應予駁回。
據上論結，本件原告之訴為無理由，爰依行政訴訟法第二十六條後段，判決如主文。
中    華    民    國     八十七      年      十      月      十五       日
                    行 政 法 院 第 二 庭
                                審 判 長 評  事      陳  石  獅
                                         評  事      徐  樹  海
                                         評  事      彭  鳳  至
                                         評  事      黃  合  文
                                         評  事      林  茂  權
右  正  本  證  明  與  原  本  無  異
                                         法院書記官  王  福  瀛
中    華    民    國     八十七      年      十      月      十九       日
